【裁判字號】    96,訴,1045
【裁判日期】    970430
【裁判案由】    損害賠償
【裁判全文】
臺灣臺中地方法院民事判決              96年度訴字第1045號
原      告  己○○
兼  上一人
訴訟代理人  乙○○
            甲○○
兼  上一人
訴訟代理人  丙○○
上  四  人
訴訟代理人  蘇哲科  律師
複  代理人  黃紫芸  律師
被      告  戊○○
訴訟代理人  林開福  律師
複  代理人  董怡君  律師
            丁○○
上列當事人間請求損害賠償事件，經本院於民國97年4月24日言
詞辯論終結，判決如下：
    主      文
被告應分別給付原告己○○、乙○○、甲○○、丙○○新臺幣陸
拾玖萬肆仟參佰玖拾肆元、貳拾貳萬伍仟元、貳拾貳萬伍仟元、
貳拾貳萬伍仟元，及均自民國九十六年四月二十五日起至清償日
止按週年利率百分之五計算之利息。
原告其餘之訴駁回。
訴訟費用由被告負擔百分十之三，餘由原告負擔。
本判決原告勝訴部分，分別於原告己○○、乙○○、甲○○、丙○○以新臺幣貳拾參萬元、柒萬伍仟元、柒萬伍仟元、柒萬伍仟
元為被告供擔保後，得假執行。但被告分別以新臺幣陸拾玖萬肆
仟參佰玖拾肆元、貳拾貳萬伍仟元、貳拾貳萬伍仟元、貳拾貳萬
伍仟元，為原告己○○、乙○○、甲○○、丙○○預供擔保，得
免為假執行。
原告其餘假執行之聲請駁回。
    事實及理由
一、原告主張：被告於民國95年1月29日15時22分許，駕駛車牌
    號碼PC-6650號自小客車，沿台中縣大雅鄉○○街由西往東
    行駛，行經樹德街與民族街無號誌之交岔路口，欲左轉民族
    街時，本應注意行經無號誌之交岔路口，應減速慢行，作隨
    時停車之準備，並應注意車前狀況，隨時採取必要之安全措
    施，且依當時之情形，亦無不能注意之情事，竟疏未注意減
    速慢行及車前狀況，貿然由樹德街左轉進入民族街，致其駕
    駛之PC-6650號自小客車左前葉子板撞及酒後適站立民族街
    173號前路旁，面對路口拿出香煙欲吸食之訴外人王正喜，
    使王正喜受有左脛骨、腓股骨折、蜘蛛膜下腔出血、左側硬
    腦膜下出血等傷害，經送醫急救，因顱內出血不治死亡。茲
    因原告己○○為王正喜之配偶，因王正喜受傷就醫支出醫療
    費用新台幣（下同）14,394元，及因王正喜死亡支出殯葬費
    305,000元，及原告己○○、乙○○、丙○○、甲○○分別
    為為其配偶子女，因王正喜之死亡受有非財產上之損害，各
    請求1,062,396元、1,062,395元、1,062,395元、1,062,395
    元之慰撫金，故依據侵權行為之法律關係提起本件訴訟等語
    ，並聲明：被告應給付原告己○○、乙○○、丙○○、甲○○1,381,790元、1,062,395元、1,062,395元、1,062,395元
    ，及均自起訴狀繕本送達被告翌日起至清償日止，按年息百
    分之5計算之利息；願供擔保，請准宣告假執行。
二、被告則以：本件車禍事故，經台灣高等法院台中分院刑事庭
    審理時，承辦法官曾勸諭以全部以280萬元和解，原告等堅
    持300萬元方可和解，而被告著實無力以300萬元達成和解，
    原告等當庭聲稱「不要被告賠償、要被告去關」等語，而被
    告正因原告不願和解而遭判刑有期徒刑7月確定而前往執行
    ，然由上開事實顯見原告已拋棄其損害賠償請求權，其再起
    訴請求損害賠償，顯無理由。退步言，原告所提出之醫療費
    用，有部分係屬王正喜95年1月30日21時37許死亡後，所生
    之費用，應與本件侵權行為無關，而原告請求之慰撫金亦屬
    過高，且關於被告已投保強制汽車責任險，被告應得領得
    150 萬元部分，亦應扣除，另王正喜於事發後，經送往台中
    縣大雅鄉清泉綜合醫院進行急救，經抽血檢測，其血中酒精
    濃度測定值為大於300mg/dl，換算成警方所用之呼氣中酒精
    濃度則為1.50mg/l，足證其於事發當時已是泥醉狀態，顯不
    能安全駕駛、行走或立定站立，且其當時係位於民族街173
    號前之巷道中，而非巷道旁，足見其不能安全行走卻通過巷
    道，有應注意來車卻未予注意之情形，導致本件車禍發生，
    其亦有過失等語資為抗辯，並聲明：原告之訴及假執行之聲
    請均駁回；如受不利判決，願供擔保請准宣告免為假執行。
三、兩造不爭執之事實：
  (一)原告己○○及原告乙○○、丙○○、甲○○分別為王正喜之
    配偶及子女。
  (二)本件被告所應賠償原告喪葬費用金額應為305,000元。
  (三)原告己○○、乙○○、甲○○、丙○○4人確實有領到蘇黎
    世產物保險股份有限公司所支給強制汽車強制險保險金150
    萬元，各領得375,000元。
四、得心證之理由：
  (一)查原告主張被告於95年1月29日15時22分許，駕駛車牌號碼
    PC-6650號自小客車，沿台中縣大雅鄉○○街由西往東行駛
    ，行經樹德街與民族街無號誌之交岔路口，欲左轉民族街，
    而由樹德街左轉進入民族街時，所駕駛之PC-6650號自小客
    車左前葉子板撞及酒後適站立民族街173號前路旁，面對路
    口拿出香煙欲吸食之王正喜，使王正喜受有左脛骨、腓股骨
    折、蜘蛛膜下腔出血、左側硬腦膜下出血等傷害，經送醫急
    救，因顱內出血不治死亡等事實，除與被告於警詢所述情形
    大致相符，另有目擊證人丁水井於偵查中之證述屬實，復有
    道路交通事故現場圖、道路交通事故調查報告表、現場照片
    、光田綜合醫院法醫參考病例摘要、診斷證明書附於刑事偵
    查卷宗可稽。另王正喜係因本件交通事故導致顱內出血死亡
    ，亦經台中地檢署檢察官督同檢驗員驗屍無訛，製有相驗筆
    錄、相驗屍體證明書、驗斷書在卷足參。
  (二)按汽車、機車或其他非依軌道行駛之動力車輛，在使用中加
    損害於他人者，駕駛人應賠償因此所受之損害，民法第191
    條之2前段定有明文；本件被告駕駛車牌號碼PC-6650號自用
    小客車，行經樹德街與民族街無號誌之交岔路口，欲左轉民
    族街，而由樹德街左轉進入民族街時，不慎撞擊王正喜，導
    致其死亡，自應就原告所受損害負賠償之責。
  (三)又按不法侵害他人致死者，對於支出醫療及增加生活上需要
    之費用或殯葬費之人，亦應負損害賠償責任。不法侵害他人
    致死者，被害人之父、母、子、女及配偶，雖非財產上之損
    害，亦得請求賠償相當之金額。民法第192條第1項、第194
    條分別定有明文，本件被告駕駛動力車輛於損害中導致原告
    己○○支出醫療費及殯葬費，其自得請求被告負賠償責任，
    又原告己○○及原告乙○○、丙○○、甲○○分別為王正喜
    之配偶及子女，其因其死亡，精神上受有損害，自得請求慰
    撫金。茲就原告之請求是否有妥適，分述如下：
  1.醫療費用部分：
    原告己○○主張其因王正喜車禍受傷，分別送至清泉綜合醫
    院及光田綜合醫院治療，分別支出5040元（即3290+500+200
    +500+550=5040）及9354元（即300+2000+200+34+150+2769+
    3651+100+150=9354），合計14,394元，分別提出該等醫院
    之收據6紙及9紙為證，可信為真，被告抗辯所支出之醫療費
    用有部分係王正喜死亡後始支出之費用，與醫療費用無關，
    惟按證書費用為因支出醫療費用之證明方法，即令非治療費
    用本身，然該等證明書係作為受害人證明支出醫療費用之方
    法，解釋上亦非可認為係醫療費用之一部，其支出仍應認為
    有必要，而原告所提出分別為光田綜合醫院之100元、150元
    收據及清泉綜合醫院200元、500元收據部分，乃原告向該醫
    院聲請證書費用所支出之掛號費用及證書費，此部分之支出
    乃應屬必要之支出費用，是被告此部分所辯，尚非可採。
  2.殯葬費部分：
    原告己○○主張其因王正喜車禍死亡，共支出殯葬費305,
    000元，為被告所不爭執，此部分之請求，自屬有據。
  3.慰撫金部分：
    按「慰藉金之賠償須以人格權遭遇侵害，使精神上受有痛苦
    為必要，其核給之標準固與財產上損害之計算不同，然非不
    可斟酌雙方身分資力與加害程度，及其他各種情形核定相當
    之數額」，最高法院51年臺上字第223號著有判例意旨可資
    參照，本件原告等分別為王正喜之配偶及子女，其因被告之
    侵權行為導致王正喜死亡，精神上自不免受有痛苦，茲審酌
    原告己○○無學歷，無職業及收入，目前領有殘障手冊（中
    度視障）；原告乙○○台中高中夜校畢業，目前在達佛羅企
    業有限公司擔任組立人員工作，每月收入約18,300元，原告
    丙○○為勤益專科學校畢業，目前於天陽航太科技股份有限
    公司擔任生管員工作，每月收入約27,600元，原告甲○○目
    前就讀於國立高雄海洋科技大學，無其他兼職。被告為台中
    家商畢業，畢業後單人檳榔攤銷售員工作2年，製刀工廠作
    業員半年，之後即擔任全職家庭主婦，現育有1子，並懷有
    第2胎，並參酌兩造財產狀況（詳如卷附兩造稅務電子閘門
    財產調件明細表）等情，認原告己○○、乙○○、丙○○、
    甲○○各請求1,062,396元、1,062,395元、1,062,395元、
    1,062,395元之慰撫金，應屬過高，應分別酌減為75萬元、
    60萬元、60萬元、60萬元，較為妥適。
  (四)復按損害之發生或擴大，被害人與有過失者，法院得減輕賠
    償金額或免除之，民法第217條第1項定有明文。此項規定之
    目的，在謀求加害人與被害人間之公平，故在裁判上法院得
    以職權減輕或免除之，最高法院85年台上字第175號固有判
    例可參。經查，本件車禍事故王正喜於事發後，經送往台中
    縣大雅鄉清泉綜合醫院進行急救，經抽血檢測，其血中酒精
    濃度測定值為大於300mg/dl，已超出正常參考值50-100mg/
    dl之範圍，換算成警方檢測汽車駕駛人所用之呼氣中酒精濃
    度標準則為超過1.50mg/l，雖顯示其於事發當時係處與酒醉
    狀態，然其當時並未駕駛動力車輛之人，尚難據此推認其有
    何過失，況依照證人丁水井於警詢時證稱：「（問：你當時
    看見碰撞中王正喜是行走中還是佇立在路旁？）我看見的情
    形是佇立在路旁」等語，而於偵訊中亦證稱：車禍發生前當
    時王正喜是從181號家中走到173號門口停下，要來拿胸口的
    煙，我轉頭與我兒子講話，聽到碰一聲，轉回頭看到車子及
    王正喜躺在地上等語，與被告所抗辯之已於巷道中行走等情
    不符。被告又抗辯依常理轉入小巷道需超過欲轉入巷道中線
    後再轉彎，較易轉入，若未超過中心線即轉彎將造成車輛左
    側容易與轉角建物或物品擦撞等語，足見被告亦認為轉入彎
    道若未逾越中心線會造成車輛左前方與轉角處之物發生擦撞
    ，然查，案發現場被告係由樹德街左轉入民族街，而樹德街
    之路寬僅3.7公尺，而民族街之路寬為6.8公尺，足見被告係
    由較為狹窄之巷道轉入較為寬敞之巷道，其轉入角度是否有
    需按其所稱需通過中心線始易於轉入，不無疑問？而遭撞擊
    之王正喜為人肉之軀，其遭被告以行進中之自小客車撞擊後
    ，是否能穩立於原地倒臥，亦非無疑？被告僅以上開事由指
    摘王正喜生前對於車禍事故之發生或擴大亦有過失云云，復
    未能提出其他有利證明，其抗辯原告亦擔負與有過失責任云
    云，自非可採，附此敘明。
  (五)再按強制汽車責任保險法第32條規定：保險人依本法規定所
    為之保險給付，視為被保險人損害賠償金額之一部分；被保
    險人受賠償請求時，得扣除之。又同法第31條第2項亦規定
    ：被保險人先行賠償之金額，除約定不得扣除者外，保險人
    於本法規定之保險金額範圍內給付被保險人。從而保險人所
    給付受益人之保險金，可視為被保險人所負損害賠償金額之
    一部分，受害人倘已自保險金獲得滿足，即不得又對被保險
    人再請求（最高法院90年度台上字第825號判決意旨參照）
    。查本件被告駕駛車號PC-6650號自小客車為其配偶父親張
    桂林名下所有之汽車，張桂林並以該車向蘇黎世產物保險股
    份有限公司投保強制汽車責任險，此此參照原告提出之理算
    書等資料足資，又被告駕駛該車應為經張桂林同意使用或管
    理汽車之人，亦屬同法第9條第2項所指之被保險人，而原告
    己○○、乙○○、甲○○、丙○○因本件車禍原得向被告請
    求賠償之損害金額分別為1,069,394元、60萬元、60萬元、6
    0萬元，合計2,869,394元。但原告4人因本次車禍事故，已
    自蘇黎世產物保險股份有限公司領得強制汽車強制險保險金
    150萬元，實際上每人取領得375,000元，已為兩造所不爭，
    是自應於賠償請求金額中扣除，經扣除後，原告己○○、乙○○、甲○○、丙○○分別得請求之金額為694,394元、
    225,000元、225,000元、225,000元。
  (六)末按解釋意思表示，應探求當事人之真意，不得拘泥於所用
    之辭句，民法第98條定有明文，被告抗辯：本件車禍事故，
    經台灣高等法院台中分院刑事庭審理時，承辦法官曾勸諭全
    部以280萬元和解，原告等堅持300萬元方可和解，而被告著
    實無力以300萬元達成和解，原告等當庭聲稱「不要被告賠
    償、要被告去關」等語，被告正因原告不願和解而遭判刑有
    期徒刑7月確定而前往執行，然由上開事實顯見原告已拋棄
    其損害賠償請求權，其再起訴請求損害賠償，顯無理由云云
    ，惟被告所辯稱之事實即使屬實，原告於法庭上表示不要被
    告賠償，欲被告遭判刑接受自由刑之處罰，乃因原告方面要
    求被告提出300萬元之和解金，始願意達成和解，然因被告
    方面提出之條件僅280萬元，不符合其所要求之300萬元，故
    而不同意接受和解，而欲透過法院為判決，再由被告依照判
    決結果接受刑罰之處罰之意，並非真正欲拋棄被告之損害賠
    償之請求，是被告於此所辯，容有誤會，附此敘明。
  (七)綜上所述，原告己○○、乙○○、甲○○、丙○○分別依據
    侵權行為之法律關係請求被告負賠償責任為有理由，其分別
    請求被告給付694,394元、225,000元、225,000元、225,000
    元及均自起訴狀繕本送達翌日即96年4月25日起按年息百分
    之5計算之利息部分，為有理由，應予准許。逾此請求，則
    無理由，應予駁回。
  (八)原告就其勝訴部分及被告就其受不利判決部分，分別陳明供
    擔保請准宣告假執行及免為假執行，核無不合，均應准許。
    至於原告敗訴部分，其假執行之聲請，因失所依附，應予駁
    回。
五、訴訟費用負擔之依據：民事訴訟法第79條、第85條第1項。
中    華    民    國    97    年    4     月    30    日
                  民事第三庭    法  官  許石慶
正本係照原本作成。
如對本判決上訴，須於判決送達後20日內向本院提出上訴狀。
中    華    民    國    97    年    4     月    30    日
                                書記官


司法院資訊處製作；財團法人民間司法改革基金會備份。
